【裁判字號】    98,台上,7488
【裁判日期】    981210
【裁判案由】    違反毒品危害防制條例
【裁判全文】
最高法院刑事判決            九十八年度台上字第七四八八號
上  訴  人  甲○○
上列上訴人因違反毒品危害防制條例案件，不服台灣高等法院高
雄分院中華民國九十八年十月十五日第二審判決（九十八年度上
訴字第一一０一號，起訴案號：台灣屏東地方法院檢察署九十八
年度毒偵字第五二三號），提起上訴，本院判決如下：
    主  文
上訴駁回。
    理  由
按刑事訴訟法第三百七十七條規定，上訴於第三審法院，非以判
決違背法令為理由，不得為之。是提起第三審上訴，應以原判決
違背法令為理由，係屬法定要件。如果上訴理由書狀並未依據卷
內訴訟資料，具體指摘原判決不適用何種法則或如何適用不當，
或所指摘原判決違法情事，顯與法律規定得為第三審上訴理由之
違法情形不相適合時，均應認其上訴為違背法律上之程式，予以
駁回。本件上訴人甲○○上訴意旨略稱：原判決以所謂發覺，不
以有偵查犯罪之機關或人員確知其人犯罪無誤為必要，僅須有確
切之根據得為合理之可疑者，亦屬發覺。然所謂合理懷疑倘包括
犯罪嫌疑人具有犯罪前科者，均為發覺，則具有犯罪前科者將永
遠無法適用自首規定，原審以此認定本件上訴人僅係自白而非自
首，有違證據法則云云。
惟查原判決依憑上訴人之自白、屏東縣警察局內埔分局毒品案件
涉嫌人尿液採證編號姓名對照表、台灣檢驗科技股份有限公司編
號KＺ000000000000號濫用藥物尿液檢驗報告（上訴
人）、扣案如原判決附表一所示之物、法務部調查局濫用藥物實
驗室調科壹字第０九八二三０一三五四０號鑑定書、高雄醫學大
學附設中和紀念醫院編號0000－000、三七八、三七九、
三八０號檢驗報告、台灣高等法院被告（甲○○）全國前案紀錄
表等證據，資以認定上訴人有原判決事實欄所記載之犯罪事實。
因而維持第一審論處上訴人施用第一級毒品罪刑（累犯，處有期
徒刑一年四月）之判決，併為從刑之諭知，駁回上訴人在第二審
之上訴，已詳述其所依憑之證據及認定之理由。對於上訴人所辯
：本件係自首犯罪云云。經綜合調查證據之結果，說明刑法第六
十二條所定自首減刑，係以對於未發覺之犯罪，在有偵查犯罪職
權公務員知悉犯罪事實及犯人前，向職司犯罪偵查之公務員坦承
犯行，並接受法院裁判而言。苟職司犯罪偵查之公務員已知悉犯
罪事實及犯罪嫌疑人後，犯罪嫌疑人始坦承犯行者，則為自白，
並非自首。又所謂發覺，不以有偵查犯罪機關或人員確知其人犯
罪無誤為必要，僅須有確切之根據得為合理之可疑者，亦屬發覺
。本件經原審傳喚查獲警員鍾智富證稱：當時我們在那邊附近埋
伏，我們看到有一個人想要去跟上訴人拿毒品，結果那個人被跑
掉了，我們跟上去看到上訴人，就跟他盤查，然後他從身上拿出
香煙，裡面就藏了好幾包的海洛因。因為據報那邊很複雜，經常
在深夜時候會有人吸食、買賣毒品。我們發現上訴人好像有交付
毒品行為，所以就過去盤查他。當時我們懷疑上訴人有販賣毒品
及施用毒品等語。足見警員已有確切根據合理懷疑上訴人涉有施
用毒品行為，而盤查上訴人，上訴人雖因而取出身上藏放之海洛
因，僅屬自白，並非自首犯罪，在判決理由內加以指駁。原判決
所為論述，核與卷證資料相符，從形式上觀察，並無足以影響判
決結果之違背法令之情形，亦無上訴意旨所指之違背證據法則。
上訴意旨既未依憑卷證資料，就原判決如何違背法令為具體指摘
，或就原審已於判決內詳予說明之事項，任意指摘，核與法律規
定得為第三審上訴理由之違法情形，不相適合，應認其上訴違背
法律上之程式，予以駁回。
據上論結，應依刑事訴訟法第三百九十五條前段，判決如主文。
中    華    民    國  九十八  年   十二   月    十    日
                      最高法院刑事第十二庭
                          審判長法官  黃  一  鑫
                                法官  張  春  福
                                法官  林  勤  純
                                法官  李  錦  樑
                                法官  陳  國  文
      本件正本證明與原本無異
                                      書  記  官
中    華    民    國  九十八  年   十二   月   十七   日
                                                      Ｒ


司法院資訊處製作；財團法人民間司法改革基金會備份。
